臺灣高等法院刑事判決
109年度上訴字第1344號
上  訴  人  
即  被  告  周志強




指定辯護人  本院公設辯護人  李廣澤  
上列被告因違反槍砲彈藥刀械管制條例等案件，不服臺灣新北地
方法院108年度訴字第1076號，中華民國109年2月18日第一審判
決（起訴案號：臺灣新北地方檢察署108 年度偵字第28557 號）
及移送原審併辦（108 年度偵字第36795 號），提起上訴，本院
判決如下：
    主  文
原判決撤銷。
周志強犯非法持有可發射子彈具有殺傷力之改造手槍罪，處有期
徒刑參年肆月，併科罰金新臺幣伍萬元，罰金如易服勞役，以新
臺幣壹仟元折算壹日。扣案如附件一所示之仿半自動手槍之改造
手槍壹支（槍枝管制編號：0000000000號，含彈匣壹個）沒收。
    事  實
一、周志強明知可發射子彈具有殺傷力之改造手槍及子彈，為槍
    砲彈藥刀械管制條例所列管之槍砲、彈藥，非經許可，不得
    非法持有，竟基於持有具殺傷力之改造手槍及子彈之犯意，
    於民國108 年8 月初某日，在新北市土城區頂埔國小旁之停
    車場內，以新臺幣（下同）7 萬5 千元，向真實姓名年籍不
    詳之「王文彬」購買如附件一所示具有殺傷力之改造手槍1
    支（槍枝管制編號0000000000號）、如附件二編號1 至3 所
    示非制式子彈10顆後，將之置放其位於新北市○○區○○街00巷
    0 弄00號之居所內而持有之。嗣於108 年9 月12日18時80分
    許，為警持臺灣新北地方法院搜索票，其上址住處扣得附件
    一、附件二編號1 至2 所示改造手槍1 支（槍枝管制編號：
    0000000000號）及子彈9 顆，及於108 年11月28日因周志強
    另涉嫌毒品案件為警實施附帶搜索時，在其隨身包內扣得如
    附件二編號3 所示子彈1 顆。
二、案經新北市政府警察局土城分局移送臺灣新北地方檢察署檢
    察官偵查起訴。
    理  由
一、按被告以外之人於審判外之陳述，雖不符刑事訴訟法第159
    條之1 至第159 條之4 等規定，而經當事人於審判程序同意
    作為證據，法院審酌該言詞陳述或書面陳述作成時之情況，
    認為適當者，亦得為證據。當事人、代理人或辯護人於法院
    調查證據時，知有刑事訴訟法第159 條第1 項不得為證據之
    情形，而未於言詞辯論終結前聲明異議者，視為有前項之同
    意，刑事訴訟法第159 條之5 定有明文。該條文之立法意旨
    ，在於確認當事人對於傳聞證據有處分權，得放棄反對詰問
    權，同意或擬制同意傳聞證據可作為證據，屬於證據傳聞性
    之解除行為，如法院認為適當，不論該傳聞證據是否具備刑
    事訴訟法第159 條之1 至第159 條之4 所定情形，均容許作
    為證據，不以未具備刑事訴訟法第159 條之1 至第159 條之
    4 所定情形為前提。本判決所引用具傳聞性質之證據資料，
    檢察官、被告周志強及辯護人於原審均未爭執其證據能力，
    且於言詞辯論終結前亦未聲明異議（原審卷第63、90至92頁
    ），並經原審及本院於審判期日依法踐行調查證據程序，爰
    審酌上開證據資料製作時之情況，尚無違法取得及證明力明
    顯過低之瑕疵，認以之作為證據應屬適當，基於尊重當事人
    對傳聞證據之處分權，認該等傳聞證據均具有證據能力。
二、認定犯罪事實所憑之證據及理由
  ㈠上揭事實欄一所載之犯罪事實，業據被告於警詢、偵查、原
    審及本院審理中坦承不諱（臺灣新北地方檢察署108 年度偵
    字第28557 號卷〈下稱偵卷甲〉第16至17、85頁、同署108 年
    度偵字第36795 號卷〈下稱偵卷乙〉第13、23、93頁、原審卷
    第61、94頁、本院109年8月19日審判程序筆錄），並有新北
    市政府警察局土城分局搜索扣押筆錄、扣押物品目錄表各2 
    份、現場照片及扣案物品照片16張、3 張附卷可參（偵卷甲
    第35至39、56至69頁、偵卷乙第47至51、73至75頁）。
  ㈡附件一所示之扣案改造手槍1 支、附件二編號1 至3 所示之
    非制式子彈10顆，先後經送內政部警政署刑事警察局以檢視
    法、性能檢驗法、試射法鑑驗結果：「一、送鑑手槍1 支（
    槍枝管制編號：0000000000），認係改造手槍，由仿半自動
    手槍製造之槍枝，換裝土造金屬槍管而成，擊發功能正常，
    可供擊發適用子彈使用，認具殺傷力。二、送鑑子彈9 顆，
    鑑定情形如下：㈠8 顆，認係非制式子彈，由金屬彈殼組合
    直徑約8.8mm 金屬彈頭而成，採樣3 顆試射：1 顆可擊發，
    認具殺傷力；2 顆，雖均可擊發，惟發射動能均不足，認均
    不具殺傷力。㈡1 顆，認係非制式子彈，由金屬彈殼組合直
    徑約8.8mm 金屬彈頭而成，經試射，可擊發，認具殺傷力。
    」、「送鑑子彈1 顆，認係非制式子彈，由金屬彈殼組合直
    徑約9.0mm 金屬彈頭而成，經試射，無法擊發，認不具殺傷
    力」，有內政部警政署刑事警察局108 年10月28日刑鑑字第
    1080094085號（下稱第一次）、109 年1 月15日刑鑑字第10
    88027654號（下稱第二次）鑑定書各1 份附卷可證（偵卷甲
    第117 至119 頁、原審卷第113 至114 頁）；至其餘未試射
    之非制式子彈5 顆，經本院再送請內政部警政署刑事警察局
    鑑定，均經試射，其中4顆均可擊發，認具殺傷力；另1顆雖
    可擊發，惟發射動能不足，認不具殺傷力，亦有內政部警政
    署刑事警察局109 年6 月11 日刑鑑字第1090048257號函文
    在卷為憑（附本院卷），依前開鑑定結果，足認被告上揭非
    法持有之具殺傷力改造手槍1 支及非制式子彈6 顆，均係槍
    砲彈藥刀械管制條例所定之可發射子彈具有殺傷力之改造槍
    枝及具有殺傷力之子彈。
  ㈢綜上所述，足認被告上揭任意性自白核與事實相符，堪信為
    真，本案事證明確，被告持有具殺傷力改造手槍及子彈犯行
    ，均堪認定，應予依法論科。
三、論罪；
  ㈠新舊法比較：
　　被告行為後，槍砲彈藥刀械管制條例第4條、第7至9條等規
    定已於109年6月10日修正公布，同年月12日生效施行。此次
    修法鑒於現行查獲具殺傷力之違法槍枝，多屬非制式槍枝，
    可遠距離致人死傷，且殺傷力不亞於制式槍枝，對人民生命
    、身體、自由及財產法益之危害，實與制式槍枝無異；另因
    非制式槍枝之取得成本遠低於購買制式槍枝，且製造技術門
    檻不高、網路取得改造資訊容易，導致非制式槍枝氾濫情形
    嚴重，若區分制式與否而分別適用第7條第8條處罰，將使不
    法分子傾向使用非制式槍砲從事不法行為，以規避第7條較
    重之刑責，無異加深不法分子大量使用非制式槍砲之誘因，
    為有效遏止持非制式槍砲進行犯罪情形，非制式槍砲與制式
    槍砲罪責確有一致之必要。為此修正第4條第1項第1款所稱
    槍砲之定義，在特定類型槍砲前增列「制式或非制式」等語
    ，使管制範圍明確及於所有制式及非制式槍砲；且配合在第
    7條第1項、第8條第1項、第9條第1項及第3項亦均增列「制
    式或非制式」等語，以調整各條所規範特定類型槍砲之範圍
    （另將第8條第4項原條文「槍枝」，修正為「槍砲」，以統
    一用語）。是依修正後之新法，持有「非制式手槍」不再依
    第8條第4項規定，乃改依較重之第7條第4項規定處罰。本件
    被告所持有可發射子彈具有殺傷力之改造手槍，為非制式手
    槍，比較新舊法適用結果，新法規定非有利於被告，此部分
    依刑法第2條第1項前段規定，應適用行為時之舊法規定。
  ㈡核被告所為，係犯修正前槍砲彈藥刀械管制條例第8條第4項
    之未經許可持有可發射子彈具有殺傷力之改造槍枝罪、槍砲
    彈藥刀械管制條例第12條第4項之未經許可持有具有殺傷力
    之子彈罪論罪科刑。被告於事實欄一以同一持有行為同時觸
    犯上開2 罪，為想像競合犯，應依刑法第55條，從一重之未
    經許可持有可發射子彈具有殺傷力之改造手槍罪處斷。
  ㈢按犯本條例之罪，於偵查或審判中自白，並供述全部槍砲、
    彈藥、刀械之來源及去向，因而查獲或因而防止重大危害治
    安事件之發生者，減輕或免除其刑，槍砲彈藥刀械管制條例
    第18條第4 項前段固定有明文。本案被告於警詢、偵查及原
    審審理時雖均自白犯罪，並供述本案槍、彈之來源係「王文
    彬」云云，惟因無法提供「王文彬」之真實年籍資料，迄未
    因此查獲槍彈來源或因而防止重大危害治安事件之發生，有
    新北市政府警察局土城分局108 年12月26日新北警土刑字第
    1083638343號函在卷可佐（原審卷第73頁）。本案既無查獲
    槍彈來源或因而防止重大危害治安事件發生之情事，自無上
    揭槍砲彈藥刀械管制條例第18條第4 項前段減刑規定之適用
    。
  ㈣辯護人於原審雖以：被告犯後配合偵辦，其持有槍枝及子彈
    之目的僅供個人收藏，客觀上未對社會造成危害，請依刑法
    第59條酌減等語。惟按刑法第59條酌量減輕其刑之規定，必
    其犯罪之情狀顯可憫恕者，認科以法定最低刑度仍嫌過重者
    ，始得為之。而所謂「犯罪之情狀顯可憫恕」，必須犯罪另
    有特殊之原因與環境等情，而在客觀上足以引起一般同情，
    認為即予宣告法定最低度刑期猶嫌過重者而言；至犯罪之動
    機，犯罪之手段，情節輕微，無不良素行，事後坦承犯罪、
    態度良好等情，或經濟困難，獨負家庭生活等情狀，僅可為
    法定刑內從輕科刑之標準，與犯罪情狀可憫恕之情形殊異，
    不得據為刑法第59條酌量減輕之理由（最高法院96年度台上
    字第7451號判決意旨參照）。查被告行為時年近40歲，為有
    普通知識及社會經驗之成年人，當知扣案之改造手槍及子彈
    性質上屬高度危險之物品，將嚴重威脅社會大眾之生命、身
    體安全，卻仍無故持有該等槍彈，雖未取出使用，然對社會
    之秩序及安寧，已非無危害之可能性，其行為當有可議，故
    根據被告本案犯罪之手段及情狀，及本院已於法定刑內從輕
    量刑，尚難認其本案犯罪有何情輕法重而顯可憫恕之處，自
    無適用刑法第59條酌量減輕其刑之必要。
四、原審認被告罪證明確，予以論罪科刑，固非無見。惟查：被
    告行為後，槍砲彈藥刀械管制條例於109 年6 月10日經修正
    公布，將原屬第8 條第4 項所列寄藏非制式可發射子彈具殺
    傷力改造手槍，改列為同條例第7 條第4 項之非制式手槍罪
    管制，並提高其適用之刑度，修正後之規定非有利於被告，
    依刑法第2 條第1項前段，應適用修正前槍砲彈藥刀械管制
    條例第8 條第4 項之規定，已如前述，原審未及比較新舊法
    ，即有未洽。被告上訴意旨指摘原審量刑過重，雖無理由，
    然原判決既有上開可議之處，自應由本院撤銷改判。爰以行
    為人之責任為基礎，審酌被告未經許可持有上開改造手槍及
    子彈，對於社會治安已構成相當危害，兼衡其持有槍彈之數
    量、持有期間，暨其高中肄業、已離婚、目前無業、與父親
    同住之智識程度及家庭生活經濟狀況，暨其犯後始終坦承犯
    行，態度尚佳等一切情狀，量處如主文第2項所示之刑，並
    就所處併科罰金部分，諭知易服勞役之折算標準。
五、沒收
  ㈠按違禁物，不問屬於犯罪行為人與否，沒收之，刑法第38條
    第1 項定有明文。扣案如附件一所示之仿半自動手槍之改造
    手槍1 支（槍枝管制編號：0000000000號，含彈匣壹個），
    係槍砲彈藥刀械管制條例第4 條第1 項第1 款之違禁物，不
    問屬於犯罪行為人與否，應依刑法第38條第1 項宣告沒收。
  ㈡扣案如附件二編號1 、2 之具殺傷力之非制式子彈5 顆、1顆
    ，及編號1 、3 之不具殺傷力之非制式子彈3 顆、1顆，經
    鑑驗試射，已裂解為彈頭及彈殼而失原結構及效能，已非屬
    違禁物，且本院亦認該等彈頭及彈殼欠缺刑法重要性，依刑
    法第38條之2 第2 項規定，不予宣告沒收。
據上論斷，應依刑事訴訟法第369 條第1 項前段、第364 條、第
299 條第1 項前段，修正前槍砲彈藥刀械管制條例第8 條第4 項
、槍砲彈藥刀械管制條例第12條第4 項，刑法第11條前段、第2
條第1項前段、第55條、第42條第3 項前段、第38條第1 項，判
決如主文。
本案經檢察官鄭龍照到庭執行職務。
中　　華　　民　　國　　109 　年　　9 　　月　　2 　　日
                  刑事第十六庭  審判長法　官  葉騰瑞
                                      法　官  陳芃宇
                                      法　官  莊明彰
以上正本證明與原本無異。
如不服本判決，應於收受送達後20日內向本院提出上訴書狀，其
未敘述上訴之理由者並得於提起上訴後20日內向本院補提理由書
（均須按他造當事人之人數附繕本）「切勿逕送上級法院」。
                                      書記官  蘇佳賢
中　　華　　民　　國　　109 　年　　9 　　月　　2 　　日
附錄：本案論罪科刑法條全文　　　　　　　　　　　　　　　
修正前槍砲彈藥刀械管制條例第8條
未經許可，製造、販賣或運輸鋼筆槍、瓦斯槍、麻醉槍、獵槍、
空氣槍或第4 條第1 項第1 款所定其他可發射金屬或子彈具有殺
傷力之各式槍砲者，處無期徒刑或5 年以上有期徒刑，併科新臺
幣1 千萬元以下罰金。
未經許可，轉讓、出租或出借前項所列槍枝者，處5 年以上有期
徒刑，併科新臺幣1 千萬元以下罰金。
意圖供自己或他人犯罪之用，而犯前二項之罪者，處無期徒刑或
7 年以上有期徒刑，併科新臺幣 1 千萬元以下罰金。
未經許可，持有、寄藏或意圖販賣而陳列第1 項所列槍枝者，處
3 年以上10年以下有期徒刑，併科新臺幣7 百萬元以下罰金。
第1 項至第3 項之未遂犯罰之。
犯第1 項、第2 項或第4 項有關空氣槍之罪，其情節輕微者，得
減輕其刑。
槍砲彈藥刀械管制條例第12條
未經許可，製造、販賣或運輸子彈者，處1 年以上7 年以下有期
徒刑，併科新台幣500 萬元以下罰金。
未經許可，轉讓、出租或出借子彈者，處6 月以上5 年以下有期
徒刑，併科新台幣300 萬元以下罰金。
意圖供自己或他人犯罪之用，而犯前二項之罪者，處3 年以上10
年以下有期徒刑，併科新台幣700 萬元以下罰金。
未經許可，持有、寄藏或意圖販賣而陳列子彈者，處5 年以下有
期徒刑，併科新台幣300 萬元以下罰金。
第 1 項至第 3 項之未遂犯罰之。
【附件一】
編號 扣案改造手槍 數量 備註 １ 仿半自動手槍製造換裝土造金屬槍管（含彈匣1 個）  1支 槍枝管制編號：0000000000號 
【附件二】
編號 扣案子彈名稱 數量 試射 是否具殺傷力 是否沒收及依據    剩餘   １ 非制式子彈（金屬彈殼組合直徑約8.8mm 金屬彈頭而成） 8 顆 8 顆 是（5顆） 試射用罄     否（3顆）     0 顆   ２ 非制式子彈（金屬彈殼組合直徑約8.8mm 金屬彈頭） 1 顆 1 顆 是（1顆） 試射用罄    0 顆   ３ 非制式子彈（金屬彈殼組合直徑約9.0mm金屬彈頭） 1 顆 1顆 否     0顆   合計  10顆